【裁判字號】    96,訴,676
【裁判日期】    970730
【裁判案由】    詐欺等
【裁判全文】
臺灣新竹地方法院刑事判決          96年度訴字第676 號
公  訴  人  臺灣新竹地方法院檢察署檢察官
被      告  癸○○
上列被告因詐欺等案件，經檢察官提起公訴（96年度偵字第4840
號），被告於準備程序中就被訴事實為有罪之陳述，經本院合議
庭裁定由受命法官改依簡式審判程序審理，判決如下：
    主  文
癸○○行使偽造私文書，足以生損害於他人，處有期徒刑肆月，
如易科罰金，以新臺幣壹仟元折算壹日；減為有期徒刑貳月，如
易科罰金，以新臺幣壹仟元折算壹日。又行使偽造私文書，足以
生損害於他人，處有期徒刑肆月，如易科罰金，以新臺幣壹仟元
折算壹日。應執行有期徒刑伍月，如易科罰金，以新臺幣壹仟元
折算壹日。如附表一、二所示偽造之署押共拾壹枚，均沒收。
    事  實
一、癸○○前因詐欺案件，經本院於民國94年5月9日以93年度訴
    字第573號判決判處有期徒刑6月，嗣經台灣高等法院以93年
    度上易字第1832號判決駁回上訴確定，於96年7月19日入監
    執行，並於97年1月18日縮刑期滿執行完畢（未構成累犯）
    。詎其猶不知悔改，明知其係翔盛旅行社離職員工，竟於96
    年3月間，以翔盛旅行社名義向外招攬旅行團如下：(一)招攬
    許順發等4名旅客於96年4月6日出團前往日本旅遊，向其等
    收取團費後，再以4人團費共計新臺幣（下同）93,200元之
    價格轉包予甲○○○○有限公司（下稱甲○○○○）辦理出
    團事宜，並僅匯款50,000元至甲○○○○之帳戶。(二)招攬戊○○等17名旅客於96年5月2日出團前往韓國旅遊，向其等每
    人收取團費15,500元後，再以每人團費12,000元，17人團費
    共計204,000元之價格，轉包予雙向國際旅行社股份有限公
    司（下稱雙向旅行社）辦理出團事宜，並應於96年5月1日前
    繳清團費共計199,737元。詎癸○○未以所收取之團費支付
    上述所剩餘轉包旅費，利用部分團員先前曾填載傳真刷卡單
    付款之機會，得知其等所使用之信用卡卡號、有效期限及個
    人資料後，竟基於行使偽造文書、意圖為自己不法之所有之
    犯意，未經如附表一、二所列之被害人同意，先後於同年4
    月4日、5月1日，在傳真刷卡單、信用卡持卡人授權付款同
    意書上偽簽「乙○○」、「金鈴」、「戊○○」、「辛○○
    」、「己○○」等人之署名，並填載如附表一、二所示之金
    額後，用以支付如附表一、二該旅遊團旅客所不足之旅費，
    分別將該偽造文書傳真至甲○○○○及雙向旅行社，致甲○○○○員工壬○○、雙向旅行社員工丙○○陷於錯誤，於提
    供癸○○所轉包團員出團旅遊服務後，分別持向國泰世華商
    業銀行股份有限公司（下稱國泰世華銀行）、第一商業銀行
    股份有限公司（下稱第一銀行）、永豐信用卡股份有限公司
    （下稱永豐銀行）、新竹國際商業銀行（現改名為英商渣打
    銀行股份有和公司，下稱渣打銀行）、台灣大來國際信用卡
    股份有限公司花旗銀行信用卡中心（下稱花旗銀行）等發卡
    銀行請款，上開發卡銀行承辦人員亦誤信為真，而予以支付
    上開款項，嗣遭發卡銀行以持卡人已聲明否認交易為由扣款
    ，致甲○○○○損失團費43,200元、雙向旅行社損失團費17
    5,263元（其中包含癸○○未支付之4,263元及遭扣款之171,
    000元），致癸○○得免於清償債務之不法利益及分別獲取
    43,200元、175,263元（原應支付雙向旅行社之204,000元部
    分，因其中乙○○、戊○○先前已以刷卡之方式分別付款15
    ,965 元、12,772元，故不予計入），共計218,463元之不法
    所得，足以生損害於如附表一、二所示持卡人之權益、甲○○○○與雙向旅行社帳務管理之正確性及各發卡銀行對於信
    用卡資料管理之正確性。
二、案經雙向旅行社、國泰世華銀行訴由內政部警政署刑事警察
    局移送臺灣新竹地方法院檢察署檢察官偵查起訴。
    理  由
一、本件被告癸○○所犯偽造文書等罪，並非死刑、無期徒刑、
    最輕本刑為3年以上有期徒刑之罪，或高等法院管轄第一審
    之案件，被告於本院準備程序進行中，就被訴事實為有罪之
    陳述，經本院合議庭認合於修正後刑事訴訟法第273條之1第
    1項之規定，裁定進行簡式審判程序，合先敘明。
二、認定犯罪事實所憑之證據及認定之理由：
    上揭犯罪事實，業據被告癸○○對於偵查中、本院準備程序
    、簡式審判程序時均坦承不諱，除經證人即被害人乙○○、
    丁○、戊○○、辛○○、己○○於警詢及偵查中之指訴在卷
    外，復據告訴代理人雙向旅行社員工丙○○、甲○○○○員
    工壬○○、國泰世華銀行調查人員庚○○於警詢指述甚詳，
    並有偽造被害人乙○○、丁○、戊○○、辛○○、己○○等
    人之雙向旅行社傳真刷卡單、甲○○○○之信用卡持卡人授
    權付款同意書、國泰世華銀行信用卡交易明細表、爭議款處
    理授權書、被告癸○○所出具之收款收據及明細表、旅客名
    單、韓國五日旅客名單及分房表等在卷可稽，被告自白與事
    實相符，本件事證明確，被告犯行堪以認定。
三、核被告所為，係犯刑法第216條、第210條之行使偽造私文書
    罪及同法第339條第1項之詐欺取財罪。被告利用不知情之雙
    向旅行社、甲○○○○員工為上開犯行，為間接正犯。被告
    偽造「乙○○」、「金鈴」、「戊○○」、「辛○○」、「
    己○○」等人之署名於傳真刷卡單、信用卡持卡人授權付款
    同意書簽名欄之行為，係屬偽造私文書之部分行為，不另構
    成偽造署押之罪，其偽造私文書之低度行為，為行使偽造、
    變造私文書之高度行為所吸收，不另論罪。被告向旅行社行
    使偽造之傳真刷卡單、信用卡持卡人授權付款同意書而詐取
    財物之行為，同時觸犯行使偽造私文書及詐欺取財二構成要
    件不同之罪名，為想像競合犯，應依刑法第55條規定，從一
    重之行使偽造私文書罪論處。又被告於96年4月4日、5月1日
    所為2次行使偽造私文書犯行，犯意各別，行為互殊，應分
    論併罰。爰審酌被告癸○○前有詐欺前科，仍不知悔改再度
    違犯，雖於偵審中、本院準備程序時均坦承犯行，並當庭陳
    明願賠償被害人損失，惟被告利用已離職公司名義取得被害
    人之信任，詐取不法利益，犯罪之手段惡劣，造成上開二旅
    行社損失總計高達218,463元，致被害人受害至鉅，兼衡被
    告之品行、犯罪動機、目的、手段、生活狀況、智識程度等
    一切情狀，各量處如主文所示之刑，並定其應執行刑，且諭
    知易科罰金折算標準，以示懲戒。另本件被告犯罪事實欄一
    、(一)犯罪時間為96年4月4日，係在96年4月24日以前，所犯
    又非中華民國96年罪犯減刑條例第3條列舉不予減刑之罪名
    ，爰併依中華民國96年罪犯減刑條例第2條第1項第3款、第7
    條之規定於判決時就所犯各罪同時諭知減其宣告刑期二分之
    一，並諭知易科罰金之折算標準。
四、沒收：如附表一、二所示文件上所偽造之「乙○○」、「金
    鈴」、「戊○○」、「辛○○」、「己○○」等人之署押共
    11枚均同為代表該被冒用者之姓名，不問屬於犯人與否，均
    應依刑法第219條之宣告沒收。
五、據上論斷，刑事訴訟法第273條之1第1項、第299條第1項前
    段，刑法第210條、第216條、第339條第1項、刑法第55條、
    第51條第5款、第41條第1項前段、第2項、第219條，刑法施
    行法第1條之1，中華民國九十六年罪犯減刑條例第2條第1項
    第3款、第7條、第9條、第11條，判決如主文。
本案經檢察官鄒茂瑜到庭執行職務。
中    華    民    國    97    年     7      月   30   日
                        刑事第一庭  法  官  許翠玲
以上正本證明與原本無異。
如不服本判決應於收受本判決後10日內向本院提出上訴書狀，上
訴書狀應敘述具體理由。上訴書狀未敘述上訴理由者，應於上訴
期間屆滿後20日內補提理由書狀於本院 (均須按他造當事人之人
數附繕本 )「切勿逕送上級法院」。
中    華    民    國    97    年     7      月   30   日
                                    書記官  沈藝珠
附錄論罪科刑法條：
中華民國刑法第210條
偽造、變造私文書，足以生損害於公眾或他人者，處五年以下有
期徒刑。
中華民國刑法第216條
行使第210條至第215條之文書者，依偽造、變造文書或登載不實
事項或使登載不實事項之規定處斷。
中華民國刑法第339條
意圖為自己或第三人不法之所有，以詐術使人將本人或第三人之
物交付者，處五年以下有期徒刑、拘役或科或併科一千元以下罰
金。
以前項方法得財產上不法之利益或使第三人得之者，亦同。
前二項之未遂犯罰之。
附表一：（被告盜刷信用卡以支付甲○○○○日本團團費表）
附表二：（被告盜刷信用卡以支付雙向旅行社韓國團團費表）
  ┌─┬───┬─────┬─────┬────┬───
─┬────┬────┐
  │編│信用卡│發卡銀行名│信用卡卡號│傳真盜刷│盜刷金
額│偽造之署│支付旅費│
  │  │遭盜刷│稱        │          │日期    │
│押      │團員名義│
  │號│人姓名│          │          │        │
│        │        │
  ├─┼───┼─────┼─────┼────┼───
─┼────┼────┤
  │1 │乙○○│國泰世華銀│0000-0000-│96年5月1│25,000
│簽名2枚 │乙○○  │
  │  │      │行        │0000-0000 │日      │元
│        │        │
  │  │      │          │號        │        │
│        │        │
  └─┴───┴─────┴─────┴────┴───
─┴────┴────┘
  ┌─┬───┬─────┬─────┬────┬───
─┬────┬────┐
  │2 │戊○○│第一銀行  │0000-0000-│96年5月1│25,000
│簽名2枚 │戊○○  │
  │  │      │          │0000-0000 │日      │元
│        │        │
  │  │      │          │號        │        │
│        │        │
  ├─┼───┼─────┼─────┼────┼───
─┼────┼────┤
  │3 │丁○  │永豐銀行  │0000-0000-│96年5月1│32,000
│簽名1枚 │范振彧  │
  │  │      │          │0000-0000 │日      │元
│        │        │
  │  │      │          │號        │        │
│        │張秀琴  │
  ├─┼───┼─────┼─────┼────┼───
─┼────┼────┤
  │4 │辛○○│新竹國際商│0000-0000-│96年5月1│32,000
│簽名1枚 │鄭書松  │
  │  │      │業銀行（現│0000-0000 │日      │元
│        │        │
  │  │      │為渣打銀行│號        │        │
│        │葉金菊  │
  │  │      │）        │          │        │
│        │        │
  ├─┼───┼─────┼─────┼────┼───
─┼────┼────┤
  │5 │己○○│花旗銀行  │0000-0000-│96年5月1│57,000
│簽名2枚 │其餘不足│
  │  │      │          │0000-0000 │日      │元
│        │部分    │
  │  │      │          │號        │        │
│        │        │
  ├─┴───┴─────┴─────┴────┴───
─┴────┴────┤
  │總計：171,000元
                    │
  └──────────────────────────
───────────┘


司法院資訊處製作；財團法人民間司法改革基金會備份。
